臺灣苗栗地方法院刑事判決　　　　　　　　　　　　　　九十二年度訴更字第二號
　　被　　　告　丙○○
　　選任辯護人　甲○○律師
右列被告因偽造文書等案件，經檢察官提起公訴（八十八年度偵字第五二八四號），
本院於中華民國八十九年五月八日以八十九年度訴字第七八號為判決，公訴人提起非
常上訴，經最高法院於九十二年十一月十三日以九十二年度台非字第三八一號判決撤
銷發回及檢察官移送併案審理（九十三年度偵字第一一八六號）與本院簽請合併審理
（本院九十三年度訴字第五七號即台灣苗栗地方檢察署九十二年度偵字第九號、九十
二年度偵字第二九六九號），而於準備程序進行中，被告就被訴事實為有罪之陳述，
經告知被告簡式審判程序之旨，並聽取當事人之意見後，裁定進行簡式審判程序判決
如左：
    主  文
丙○○公司負責人，為納稅義務人，以不正當方法逃漏稅捐，處有期徒刑伍月，如易
科罰金，以佰元折算壹日；又連續商業負責人，以明知為不實之事項，而填製會計
憑證，處有期徒刑月，如易科罰金，以佰元折算壹日。如附表所示員工薪資表上
偽造之『乙○○』印文柒枚，均沒收；應執行有期徒刑柒月，如易科罰金，以佰元
折算壹日。緩刑貳年。
如附表所示員工薪資表上偽造之『乙○○』印文柒枚，均沒收。
    事  實
一、丙○○係設址苗栗市○○里○○路○段一一四號之「正昇汽車運輸股份有限公司
    」（下稱正昇公司）之負責人，以製作各類所得扣繳憑單及正昇公司之營利事業
    所得稅結算申報書為其附隨業務之人，為從事業務之人與稅捐稽徵法規定之納稅
    義務人之負責人及商業會計法規定之商業負責人。丙○○明知丁○○、戊○○、
    乙○○僅靠行，並未實際在正昇公司工作及支薪、領取伙食費，竟基於逃漏稅捐
    、行使業務上登載不實文書之犯意，在其執掌業務上之文書即綜合所得稅扣繳暨
    免扣繳憑單，填製不實之會計憑證，於八十七年間某日，在其業務上作成，具有
    內部原始會計憑證性質之「員工薪資表」上，虛列正昇公司自八十七年一月起至
    八十七年七月止，每月支給乙○○新臺幣（下同）五萬元薪資、一萬一千五百元
    之加班費及一千八百元之伙食津貼，合計支給三十五萬元薪資、八萬零五百元之
    加班費及一萬二千六百元之伙食津貼之不實事項，並以先前乙○○默示同意刻製
    之「乙○○」印章，盜蓋於前開「員工薪資表」上，表示乙○○業已簽收該等款
    項後，再根據前開不實之「員工薪資表」，製作支付乙○○三十五萬元薪資之扣
    繳憑單（不包括丁○○及戊○○，當年度應納稅額為九萬一千七百七十三元，如
    扣除乙○○上開虛偽薪資費用等，正昇公司應繳納之納稅額為一百零二萬八千一
    百四十八元）。
二、丙○○承前犯意，復於八十七年一月初至一月中旬止（詳細日期不明），明知丁○○及戊○○（丁○○之父）父子，於八十七年一月至同年十一月間並未在其所
    經營之正昇公司任職及分別請領薪資十七萬六百元、十七萬二千六百元即伙食費
    合計為四十六萬一千八百七十四元，竟先後於其業務上所作成之員工八十七年度
    各類所得扣繳暨免扣繳憑單上，分別虛偽登載丁○○及戊○○名義申報八十七年
    度薪資所得名為四十六萬一千八百七十四元，並將之填具其業務上制作之不實扣
    繳憑單，共計逃漏營利事業所得稅一十一萬五千四百六十八元。
三、丙○○虛偽登載乙○○、丁○○及戊○○分別領取三十五萬元、八萬零五百元之
    加班費及一萬二千六百元、四十六萬一千八百七十四元薪資之扣繳憑單，並接續
    在其業務上所製作並作成之文書即八十七年度正昇公司營利事業所得稅申報書上
    ，填載乙○○、丁○○及戊○○於八十七年間在正昇公司領取上開薪資，虛列該
    公司營業成本，合計九十萬四千百七十四元，持向財政部臺灣省中區國稅局苗栗
    縣分局申報營利事業所得稅而行使之，致使該年度營業成本增加九十萬四千百七
    十四元，減少前開營利所得，藉此詐術逃漏該年度應納之營利事業所得稅二十二
    萬六千二百四十三元，並將該扣繳憑單寄發而行使之。足以生損害於乙○○、丁○○、戊○○及稅捐稽徵機關對於稅捐稽徵之正確性。嗣經乙○○、丁○○、戊○○收受其個人綜合所得稅核定通知書，發覺其未有正昇公司之薪資收入卻遭稅
    捐單位核定補稅而悉上情。
四、案經乙○○、丁○○、戊○○訴由臺灣苗栗地方法院檢察署分別偵查起訴及移送
    併案審理及因相牽連案件由本院辰股（九十三年二月十一日收案）簽請收案較早
    之戊股（九十二年十二月八日收案）合併審理。
    理  由
一、訊據被告對於前開事實於本院審理事實白承認，核與告訴人乙○○、丁○○、戊○○指訴之情節相符，且有下列證據為證：
   （一）乙○○、丁○○、戊○○各類所得扣繳暨免扣繳憑單影各一紙（八十八年
         度他字第二六七號第六頁、第二十六頁、九十一年度他字第三四二號第八
         頁）。
   （二）正昇公司基本資料查詢（九十二年度偵字第九號第二八頁）。
   （三）財政部臺灣省中區國稅局苗栗縣分局中區國稅苗縣字第八九００一五０四
         號函一份（八十九年度訴字第七八號第十三頁）。
   （四）證人即正昇公司員工何信旻之證詞（九十二年度偵字第九號第十六頁、九
         十一年度他字第三四二號第十一頁至第十二頁）。
   （五）乙○○的八十六年間之辦公稅費等往來明細表共十一份（九十一年度他字
         第三四二號第三十一頁至第四十五頁）。
   （六）八十七年一月至同年七月員工薪資表影本七份（九十二年度偵字第九號第
         十八頁至第二十四頁，其中有正反面影印、第三八頁至第第三九頁）。
   （七）財政部臺灣省中區國稅局苗栗縣分局中區國稅苗縣一字第０九二００二五
         八三六號函一紙（九十二年度偵字第九號第三七頁）。
   （八）財政部臺灣省中區國稅局苗栗縣分局九十三年八月十三日中區國稅苗縣一
         字第０九三００三三八六０號函一紙（九十三年度訴更字第二號第六九頁
         ）。
   （九）被告於本院之自白。
   （十）被告自白與事實相符，足以採信，本件事證明確，被告犯行均堪以認定，
         應依法論罪科刑。
二、論罪科刑部分：
（一）按營利事業填製扣繳憑單暨免扣繳憑單，係附隨公司業務而製作，屬業務上所
      掌之文書，而為公司負責人即被告繼續反覆執行之事務，被告為從事此項業務
      之人；又記載員工領取薪資之「員工薪資表」係用以證明支薪及代扣或免扣所
      得稅事項之經過，屬商業會計法所定之商業會計憑證；而扣繳憑單僅係證明全
      年度支付員工薪資及代為扣繳綜合所得稅之情形，為徵、繳雙方課徵與申報綜
      合所得稅之依據，並造具記帳憑證之依據，亦非證明處理會計事項人員之責任
      而為記帳根據之憑證，尚非商業會計法所稱之商業會計憑證，僅屬從事業務之
      人業務上所製作之文書（最高法院九十一年度台上字第四一六一號刑事判決亦
      同此旨）。另按商業會計法第七十一條第一款之商業負責人，以明知為不實之
      事項而填製會計憑證，原含有業務上登載不實之本質，與刑法第二百十五條之
      從事業務之人明知為不實之事項而登載於業務上文書罪，皆規範處罰同一之登
      載不實行為，應屬法規競合，且前者為後者之特別規定，依特別法優於普通法
      之原則，自應優先適用商業會計法第七十一條第一款論處（最高法院九十二年
      台上字第六一七一號判決參照）。
（二）被告填製不實員工薪資表為正昇公司逃漏稅捐，核其所為，係犯商業會計法第
      七十一條第一款前段填製不實會計憑證罪、稅捐稽徵法第四十七條、第四十一
      條之公司負責人為納稅義務人以不正當方法逃漏稅捐罪；被告將該不實之員工
      薪資表據以製作扣繳憑單，向稅捐機關申報稅捐之行為，係犯刑法第二百十六
      條、第二百十五條之行使業務登載不實之文書罪。其於員工薪資表上偽蓋乙○○印文的行為，為偽造員工薪資表之階段行為，不另論罪。
（三）被告先後七次犯商業會計法第七十一條第一款之罪，均時間緊接，犯罪構成要
      件相同，顯係基於概括犯意反覆為之，應依連續犯之規定論以一罪，並依法加
      重其刑。
（四）被告所犯刑法第二百十六條、第二百十五條行使業務上登載不實文書罪，與商
      業會計法第七十一條第一款製作不實會計憑證罪間，有方法目的之牽連犯一罪
      關係，應從一情節較重之商業會計法第七十一條第一款前段之填製不實會計憑
      證罪論處。
（五）又稅捐稽徵法第四十一條之罪，依同法第四十七條第一款規定，係將納稅義務
      人為公司組織之刑事責任，基於刑事政策之考量，於其應處徒刑範圍內，轉嫁
      於公司之負責人。於此情形而受罰之公司負責人，乃屬代罰之性質，其既非逃
      漏稅捐之納稅義務人，當無所謂基於概括犯意逃漏稅捐可言（最高法院八十五
      年台上字第三一四五號、八十九年台上字第一六四二號判決參照）。而一次逃
      漏營業稅行為，即足成立稅捐稽徵法第四十一條一次犯罪，是以正昇公司先後
      次申報營業稅而逃漏營業稅行為，應成立稅捐稽徵法第四十一條之罪合計五罪
      ，並均應轉嫁於被告，併合處罰。又本件被告逃漏稅捐稅捐稽徵法部分，經檢
      察官起訴後因與本件有相牽連或連續犯裁判上一罪關係，因被告之請求，經檢
      察官移送併案及由本院辰股（九十三年二月十一日收案）簽請由收案較早之戊
      股（九十二年十二月八日）併案審理，因此本院有權審理，附此說明。
（六）另按稅捐稽徵法第四十七條第一款之規定，係將納稅義務人之公司責任，於其
      應處徒刑範圍，轉嫁於公司負責人，其犯罪主體為公司，受罰之公司負責人乃
      屬「代罰」之性質，其本身並非逃漏稅捐之納稅義務人，亦即非犯罪之主體。
      而商業會計法第七十一條第一款則係處罰明知為不實事項而填製會計憑證之商
      業負責人、主辦及經辦會計之人員，上開人員本身即為犯罪行為人，二罪之犯
      罪主體不同，無成立牽連犯之可能，自應予以分論併罰（最高法院九十二年台
      上字第八五四號、第六○七八號判決參照）。是被告所犯稅捐稽徵法第四十一
      條、第四十七條第一款之罪共罪，與商業會計法第七十一條第一款之罪，犯意
      各別，罪質互異，應予分論併罰。
（七）因此審酌被告為公司之負責人，為正昇公司逃漏營業稅影響國家稅收，惟逃漏
      稅之金額為二十二萬六千二百四十元，及虛報告訴人等之薪資之犯罪動機、犯
      罪之目的、手段、犯後已經補繳逃漏稅捐及罰鍰之態度（詳見本院卷第頁財政
      部中區國稅局八十七年度營利事業所得稅核定稅額繳款書影本二份及該局違章
      案件罰鍰繳納書影本一份）等一切情狀，量處如主文第一項所示之刑，並定應
      執行刑。
（八）另被告行為後，刑法第四十一條業於九十年一月十日修正公布，於同月十二日
      生效施行，修正後該條第一項規定「犯最重本刑為五年以下有期徒刑之罪，而
      受六月以下有期徒刑或拘役之宣告，因身體、教育、職業或家庭之關係或其他
      正當事由，執行顯有困難者，得以一元以上三元以下折算一日，易科罰金。但
      確因不執行所宣告之刑，難收矯正之效或難以維持法秩序者，不在此限」之規
      定，較諸修正前舊法規定犯最重本刑為三年以下有期徒刑之罪，而受六月以下
      有期徒刑或拘役之宣告，始得易科罰金，對被告較為有利。依刑法第二條第一
      項前段之規定，即應適用裁判時即新修正之規定，爰就被告各該宣告刑諭知易
      科罰金之折算標準，並依刑法第四十一條第二項規定，併就應執行刑諭知易科
      罰金之折算標準。
（九）末查被告前未曾受有期徒刑以上刑之宣告，有臺灣高等法院被告全國前案紀錄
      表一紙在卷可稽，本院審酌被告係因一時失慮而為本件犯行，且已年逾六十幾
      歲，經此偵查、起訴及審判之教訓，應知警惕，當無再犯之虞，因認對被告所
      處之刑以暫不執行為適當，併予宣告緩刑二年，以啟自新。
（十）另如附表所示請款單上偽造之「乙○○」印文七枚，依刑法第二百十九條之規
      定，應予宣告沒收。
三、本件於言詞辯論時，經公訴人分別具體求刑五月及三月，被告亦同意就此科刑為
    判決，嗣經本院於言詞辯論終結後，當庭宣示判決，被告亦以言詞陳明願捨棄上
    訴權並記明筆錄，依刑事訴訟法第三百五十七條第一項、第三百五十八條第一項
    但書、第三百五十九條規定，被告因捨棄上訴權而喪失其上訴權，特此敘明。
據上論斷，應依刑事訴訟法第四百五十二條、第二百九十九條第一項前段、第二百七
十三條之一第一項，稅捐稽徵法第四十一條、第四十七條第一款，商業會計法第七十
一條第一款，刑法第二條第一項前段、第十一條前段、第五十六條、第二百十六條、
第二百十五條、第二百十九條、第五十五條、第四十一條第一項前段、第二項、第五
十一條第五款、第七十四條第一款，罰金罰鍰提高標準條例第一條前段、第二條，判
決如主文。
本案經檢察官黃智炫到庭執行職務
中　　　華　　　民　　　國　　九十三　　年　　　九　　　月　　二十七　　日
                                      臺灣苗栗地方法院刑事第三庭
                                          法  官  張珈禎
右正本證明與原本無異。
如不服本判決，應於判決送達後十日內，向本院提出上訴狀。
被告不得上訴。
                                          書記官  盧俊良
中　　　華　　　民　　　國　　九十三　　年　　　十　　　月　　　六　　　日
附錄本案論罪法條
稅捐稽徵法第四十一條：
納稅義務人以詐術或其他不正當方法逃漏稅捐者，處五年以下有期徒刑、拘役或科或
併科新台幣六萬元以下罰金。
稅捐稽徵法第四十七條：
本法關於納稅義務人、扣繳義務人及代徵人應處徒刑之規定，於左列之人適用之：
一、公司法規定之公司負責人。
二、民法或其他法律規定對外代表法人之董事或理事。
三、商業登記法規定之商業負責人。
四、其他非法人團體之代表人或管理人。
商業會計法第七十一條：
商業負責人、主辦及經辦會計人員或依法受託代他人處理會計事務之人員有左列情事
之一者，處五年以下有期徒刑、拘役或科或併科新台幣十五萬元以下罰金：
一、以明知為不實之事項，而填製會計憑證或記入帳冊者。
二、故意使應保存之會計憑證、帳簿報表滅失毀損者。
三、意圖不法之利益而偽造、變造會計憑證、帳簿報表內容或撕毀其頁數者。
四、故意遺漏會計事項不為記錄，致使財務報表發生不實之結果者。
五、其他利用不正當方法，致使會計事項或財務報表發生不實之結果者。
刑法第二百十六條：
行使第二百十條至第二百十五條之文書者，依偽造、變造文書或登載不實事項或使登
載不實事項之規定處斷。
刑法第二百十五條：
從事業務之人，明知為不實之事項，而登載於其業務上作成之文書，足以生損害於公
眾或他人者，處三年以下有期徒刑、拘役或五百元以下罰金。
附表：
┌──┬─────┬────────┬─────────┬───────┐
│編號│日期      │金額            │ 偽造之印文       │備          註│
│    │          │                │                  │              │
├──┼─────┼────────┼─────────┼───────┤
│一  │八十七年一│五萬元          │偽造「乙○○」印文│影本附九十二年│
│    │月        │                │一枚              │度偵字第九號卷│
├──┼─────┼────────┼─────────┤第十八頁至二十│
│二  │八十七年二│同右            │偽造「乙○○」印文│四頁。        │
│    │月        │                │一枚              │              │
├──┼─────┼────────┼─────────┤              │
│三  │八十七年三│同右            │偽造「乙○○」印文│              │
│    │月        │                │一枚              │              │
├──┼─────┼────────┼─────────┤              │
│四  │八十七年四│同右            │偽造「乙○○」印文│              │
│    │月        │                │一枚              │              │
├──┼─────┼────────┼─────────┤              │
│五  │八十七年五│同右            │偽造「乙○○」印文│              │
│    │月        │                │一枚              │              │
├──┼─────┼────────┼─────────┤              │
│六  │八十七年六│同右            │偽造「乙○○」印文│              │
│    │月        │                │一枚              │              │
├──┼─────┼────────┼─────────┤              │
│七  │八十七年七│同右            │偽造「乙○○」印文│              │
│    │月        │                │一枚              │              │
└──┴─────┴────────┴─────────┴───────┘
